【裁判字號】    99,監,200
【裁判日期】    990629
【裁判案由】    改定監護人
【裁判全文】
臺灣板橋地方法院民事裁定               99年度監字第200號
聲  請  人  丙○○
代  理  人  李銘洲律師
相  對  人  甲○○
關  係  人  丁○○
            乙○○
上列當事人聲請改定監護人事件，本院裁定如下：
    主    文
改定丙○○（女，民國○○○年○月○○日生，身分證統一編號
：Ｚ000000000號）為受監護宣告之人甲○○之監護人
。
指定丁○○（男，民國六十九年五月二十四生，身分證統一編號
：Ｚ000000000號）為會同開具財產清冊之人。
聲請程序費用新臺幣壹仟元由聲請人負擔。
    理    由
一、本件聲請意旨略以：緣聲請人之母即相對人甲○○前於98年
    5 月4 日因顱內動脈瘤破裂進行開刀手術，現意識不清仍於
    台北市立萬芳醫院住院進行治療，顯見其因罹患腦中風已呈
    現意識不清狀態，達不能處理自身事務之程度甚明，聲請人
    前曾向臺灣臺北地方法院提出聲請並經臺灣臺北地方法院以
    98年度禁字第249 號裁定相對人甲○○為禁治產人在案，雖
    於前開民事裁定聲請之時，相對人仍有配偶可足擔任法定監
    護人，惟平時之看護照料及醫療費用之負擔均係由聲請人支
    出，聲請人目前每月皆負擔相對人之醫療費用約新臺幣（下
    同）10萬元，平時更委請看護負責照料相對人，反觀原監護
    人即相對人之配偶雖為相對人之法定監護人，且前於97年間
    已持有相對人之殘障手冊，惟其未思分擔相對人每月所支出
    之龐大醫療費用及所需之照護，平時亦無法給予相對人完善
    之照護，為考量相對人之權益維護，遂提起本件之聲請，懇
    請鈞院裁定改由聲請人擔任相對人之監護人等語。
二、按民法總則中華民國97年5 月2 日修正之條文施行前，已為
    禁治產宣告者，視為已為監護宣告；並均於修正施行後，適
    用修正後之規定，民法總則施行法第4 條第2 項定有明文，
    上開民法總則修正條文，業於98年11月23日施行。相對人甲○○前經臺灣臺北地方法院於98年10月29日以98年度禁字第
    249 號民事裁定宣告為禁治產人，有上開民事裁定影本一件
    在卷可稽，是受禁治產宣告之相對人甲○○應視為已受監護
    宣告，並適用修正後之規定，合先敘明。
三、次按受監護宣告之人應置監護人；法院選定監護人時，應依
    受監護宣告之人之最佳利益，優先考量受監護宣告之人之意
    見，審酌一切情狀，並注意下列事項：一、受監護宣告之人
    之身心狀態與生活及財產狀況。二、受監護宣告之人與其配
    偶、子女或其他共同生活之人間之情感狀況。三、監護人之
    職業、經歷、意見及其與受監護宣告之人之利害關係。四、
    法人為監護人時，其事業之種類與內容，法人及其代表人與
    受監護宣告之人之利害關係，民法第1110條及第1111條之1
    分別定有明文。又有事實足認監護人不符受監護人之最佳利
    益，或有顯不適任之情事者，法院得依受監護人、四親等內
    之親屬、檢察官、主管機關或其他利害關係人之聲請，改定
    適當之監護人；法院依第1094條第3 項選定監護人或依第11
    06條及第1106條之1 另行選定或改定監護人時，應同時指定
    會同開具財產清冊之人，民法第1113條準用民法第1106條之
    1 及第1094條第4 項亦有明示。
四、經查：
  (一)聲請人主張之事實，業據提出戶籍謄本、診斷證明書、臺灣
    臺北地方法院98年度禁字第249 號民事裁定影本、醫療費用
    單據影本等件為證，並經證人即相對人之胞妹夏愛維到庭證
    稱：「（問：有關相對人即你姊姊受監護宣告之後，他的事
    情都是誰在處理？）大多是我外甥女在處理，關係人< 乙○○> 他是因為工作跟能力關係，比較沒有辦法協助，而且相
    對人住院之後醫療費用實際上都是我外甥女即聲請人在支付
    」等語屬實，復參以關係人即相對人之配偶乙○○到庭陳述
    ：「（問：對於聲請人認為你有不適監護的情事有何意見？
    ）沒有意見。我是擔任臨時工，相對人甲○○是住在醫院，
    我有時間會醫院看他，收入不夠，我沒有辦法去幫他負擔醫
    療費用」、「（問：你有沒有辦法擔任他的監護人？）我認
    為相對人有事情要處理，我也可以幫他處理，只是沒有辦法
    幫他負擔醫療費用，如果相對人的子女要擔任監護人，我也
    沒有意見。但是我希望我不是他的監護人之後，他們就要確
    實負責」等語（以上均參見本院99年5 月25日非訟事件筆錄
    ），堪認聲請人主張應信為真實。
  (二)本院函請臺北縣政府社會局進行訪視，訪視結果略以：1.經
    濟評估：(1)關係人乙○○從事木工裝潢為臨時性質工作，工
    時及收入不固定。為維持家計，另兼職副業為販售青草茶攤
    販，家庭收支狀況僅勉可持平。(2)聲請人經濟上獲得相對人
    前夫支持協助，又據聲請人所述，相對人前夫與相對人離異
    多年來定期提供相對人贍養費，相對人罹病後仍協助支付醫
    療相關費用，係為長期提供資助之資源。2.監護意願與看法
    ：(1)據關係人乙○○所述，倘聲請人能妥適安排相對人生活
    照顧適宜，同意聲請人監護照顧相對人。(2)相對人目前醫療
    相關安排皆由聲請人協助，且親屬皆共同配合，對於相對人
    出院後生活及居住安排已有具體規劃，評估聲請人具高度監
    護照顧相對人意願，並有親屬資源協助處理相對人生活照顧
    事宜等語，有該局99年6 月11日北社工字第0990539216號函
    暨所附臺北縣政府社會局文山區社會福利服務中心個案處理
    報告可稽。
  (三)本院依上開調查結果，認相對人之配偶即關係人乙○○擔任
    相對人之監護人確有不符合相對人最佳利益之情事。並審酌
    聲請人有監護相對人之意願及能力，且聲請人業經相對人其
    他親屬（包括相對人之母、子女、兄妹）一致同意推舉為相
    對人之監護人，有聲請人提出之同意書一份在卷可稽，是由
    聲請人負責護養及照顧相對人並管理其財產，應能符合相對
    人之最佳利益，爰改定聲請人丙○○為相對人之監護人。另
    本院參酌關係人丁○○為相對人之長子，經家屬推薦為會同
    開具財產清冊之人，爰依上揭規定，同時指定關係人丁○○
    為會同開具財產清冊之人。又聲請人丙○○擔任監護人，依
    民法第11 13 條準用同法第1099條之規定，於監護開始時，
    對於相對人之財產，應會同關係人丁○○於2 個月內開具財
    產清冊並陳報法院，併此敘明。
五、依非訟事件法第21條第1項前段，裁定如主文。
中    華    民    國    99    年    6     月    29    日
                        家事法庭  法  官  古秋菊
以上為正本係照原本作成
如對本裁定抗告須於裁定送達後10日內向本院提出抗告狀，並繳
納抗告費新臺幣1,000元。
中    華    民    國    99    年    6     月    29    日
                                  書記官  林佩萱

司法院資訊處製作；財團法人民間司法改革基金會備份。
